臺灣苗栗地方法院民事裁定
　　 110年度監宣字第61號
聲  請  人  賴玲    


相  對  人  李國華  

關  係  人  李思彤  

上列聲請人聲請監護宣告事件，本院裁定如下：          
    主    文
宣告相對人李國華（民國00年0月00日生、身分證統一編號：Z00
0000000號）為受監護宣告之人。
選定聲請人賴玲（民國00年00月00日生、身分證統一編號：Z000
000000號）為受監護宣告之人之監護人。
指定關係人李思彤（民國00年00月00日生、身分證統一編號：Z0
00000000號）為會同開具財產清冊之人。
聲請費用新臺幣壹仟元由受監護宣告之人負擔。
    理    由
一、對於因精神障礙或其他心智缺陷，致不能為意思表示或受意
    思表示，或不能辨識其意思表示之效果者，法院得因本人、
    配偶、四親等內之親屬、最近一年有同居事實之其他親屬、
    檢察官、主管機關、社會福利機構、輔助人、意定監護受任
    人或其他利害關係人之聲請，為監護之宣告，民法第14條第
    1 項定有明文。次按受監護宣告之人應置監護人；法院為監
    護之宣告時，應依職權就配偶、四親等內之親屬、最近一年
    有同居事實之其他親屬、主管機關、社會福利機構或其他適
    當之人選定一人或數人為監護人，並同時指定會同開具財產
    清冊之人；法院為前項選定及指定前，得命主管機關或社會
    福利機構進行訪視，提出調查報告及建議。監護之聲請人或
    利害關係人亦得提出相關資料或證據，供法院斟酌；法院選
    定監護人時，應依受監護宣告之人之最佳利益，優先考量受
    監護宣告之人之意見，審酌一切情狀，並注意下列事項：（
    一）受監護宣告之人之身心狀態與生活及財產狀況。（二）
    受監護宣告之人與其配偶、子女或其他共同生活之人間之情
    感狀況。（三）監護人之職業、經歷、意見及其與受監護宣
    告之人之利害關係。（四）法人為監護人時，其事業之種類
    與內容，法人及其代表人與受監護宣告之人之利害關係，民
    法第1110條、第1111條、第1111條之1 分別定有明文。復按
    法院為監護之宣告時，受監護宣告之人已訂有意定監護契約
    者，應以意定監護契約所定之受任人為監護人，同時指定會
    同開具財產清冊之人。其意定監護契約已載明會同開具財產
    清冊之人者，法院應依契約所定者指定之，但意定監護契約
    未載明會同開具財產清冊之人或所載明之人顯不利本人利益
    者，法院得依職權指定之。法院為前項監護之宣告時，有事
    實足認意定監護受任人不利於本人或有顯不適任之情事者，
    法院得依職權就第一千一百十一條第一項所列之人選定為監
    護人，民法第1113-4條定有明文。
二、本件聲請意旨略以：聲請人賴玲為相對人李國華之配偶，相
    對人於民國110 年3 月29日重症入住臺中榮民總醫院加護病
    房醫治中，目前意識喪失生活無法自理，為相對人之權益懇
    請對相對人為監護宣告，並選任聲請人為其監護人。
三、另經鑑定人即衛生福利部苗栗醫院薛耿銘醫師鑑定結果：相
    對人於民國110 年3 月爬山時昏倒，送至臺中榮總，曾到院
    前無心跳，診斷為缺氧性腦病變，之後認知功能缺損，無法
    與他人溝通，並於110 年5 月轉至苗栗醫院，再轉到護理之
    家，相對人以鼻胃管餵食，呈現大小便失禁，無法與他人溝
    通，完全依賴他人照護，住院後巴氏量表皆為零分。病歷顯
    示個案記憶力、定向力、判斷力嚴重缺損，無口語表達，無
    法照顧自己，完全依賴他人照顧，呈現認知功能、自我照顧
    功能嚴重損害。相對人之心智缺陷，致為意思表示或辨識其
    意思表示效果之能力，應已達完全不能之程度，有衛生福利
    部苗栗醫院監護宣告鑑定報告書在卷可憑。本院審酌前情，
    堪認相對人確已達不能為意思表示或受意思表示，或不能辨
    識其意思表示之效果者之狀態，爰宣告相對人為受監護宣告
    之人。
四、本件相對人既經為監護之宣告，已如上述，自應依上開規定
    ，為其選定監護人及指定會同開具財產清冊之人，經查，相
    對人未定有意定監護契約，有本院依職權查詢司法院意定監
    護契約管理系統查詢結果在卷可稽。依前開規定，本院囑託
    苗栗縣政府社會處訪視調查結果略以：相對人過去為家中主
    要經濟管理者，又相對人從事房屋標售工作，房產由其與合
    夥人共有，且相對人因工作在外向人借款，為處理家中財產
    、房產及返還借款等事宜，故提出本件聲請。相對人目前無
    口語能力，且無法自主活動，生活自理皆靠看護協助。聲請
    人為相對人配偶，願負起相對人照顧之責，相對人就醫、後
    續照顧及社會福利申請等皆由聲請人處理，聲請人對於相對
    人身體狀況極為擔心，經常與看護聯繫了解相對人現況，並
    透過電話視訊探視相對人，另也積極主動聯繫醫生，與醫生
    討論相對人病情及了解後續照護方向，並將讓相對人於護理
    之家接受專業照顧。聲請人表示已向子女及相對人手足說明
    聲請監護宣告一事，皆表示同意。聲請人為相對人配偶，與
    相對人結縭近30年，雖因工作未與相對人共同生活，但週末
    即返家與相對人團聚，與相對人感情良好；相對人病後就醫
    、養護及社會福利等事宜皆由聲請人協助處理，由聲請人擔
    任相對人之監護人並無不適之處等語，有苗栗縣政府110 年
    6 月18日府社救字第1100115481號函檢附苗栗縣政府監護宣
    告案件訪視調查表在卷可憑。本院審酌相對人現安置於護理
    之家，聲請人為其配偶，照顧支持功能良好，亦是聲請人積
    極處理相對人照顧相關事宜，處理相對人事項並無不妥，對
    於相對人身心狀況及生活習性知之甚稔，且經關係人即相對
    人之長子李思彤、相對人長女李思岑、相對人長兄李建興、
    相對人長姊李桂芬均同意由聲請人擔任監護人，有前揭訪視
    調查表、同意書在卷可稽，聲請人亦有意願擔任，足認由聲
    請人擔任監護人，應可善盡保護相對人權益之責任。另關係
    人李思彤為相對人之長子，雖未與相對人共同居住，然相對
    人病後會協助聲請人處理相關事宜，爰指定關係人為會同開
    具財產清冊之人，以保障相對人之權益。爰依前揭規定，選
    定聲請人為相對人之監護人，並指定關係人為會同開具財產
    清冊之人。
五、末按監護人於執行有關受監護人之生活、護養療治及財產之
    職務時，應尊重受監護人之意思，並考量其身心狀況與生活
    狀況；監護開始時，監護人對於受監護人之財產，應依規定
    會同本院選定開具財產清冊之人，於二個月內開具財產清冊
    ，並陳報法院；於前條之財產清冊開具完成並陳報法院前，
    監護人對於受監護人之財產僅得為管理上必要之行為；監護
    人對於受監護人之財產，非為受監護人之利益，不得使用、
    代為或同意處分；監護人代理受監護人購置或處分財產，或
    就其居住之建築物或基地出租、供他人使用或終止租賃，非
    經法院許可，不生效力；民法第1112條、第1113條準用第10
    99條、第1099條之1 、第1101條第1 項、第2 項規定甚明，
    附此敘明。
六、依家事事件法第164 條第2 項，裁定如主文。
中　　華　　民　　國　　110 　年　　8 　　月　　10　　日
                  家事法庭    法  官　周靜妮        
正本係照原本作成。　　　　　　　　　 
如不服本裁定關於選定監護人及指定會同開具財產清冊之人等部
分，應於送達後十日內向本院提出抗告狀，並繳納抗告費新臺幣
1千元。
中　　華　　民　　國　　110 　年　　8 　　月　　10　　日
                              書記官  施盈宇